臺灣高等法院高雄分院刑事判決　　　　　九十一年度重上更(三)字第一四號
　　上訴人
　　即被告　乙○○
　　指定辯護人　本院甲設辯護人　孫妙岑
右上訴人因違反麻醉藥品管理條例案件，不服臺灣高雄地方法院八十五年度訴字第五
八號中華民國八十五年二月七日第一審判決（起訴案號：臺灣高雄地方法院檢察署八
十四年度偵字第一八一九四號），提起上訴，判決後，經最高法院第三次發回更審，
本院判決如左：
      主      文
原判決關於乙○○非法販賣化學合成麻醉葯品及定應執行刑部分，均撤銷。
乙○○明知為禁葯而轉讓，累犯，處有期徒刑伍月，如易科罰金，以佰元折算壹日
。
      事      實
乙○○於民國八十二年間因違反麻醉藥品管理條例案件，經法院判處有期徒刑五月，
於八十二年七月二十六日執行完畢，仍不知悔改。其明知安非他命經行政院衛生署甲
告為禁藥，竟基於轉讓禁藥之犯意，於八十四年六、七月間某日，在高雄縣鳳山市○
○街一四二號住處，無償提供少許安非他命予翁志銘吸用一次，嗣於八十四年九月十
二日十七時二十分許，在上址為警查獲，並扣押乙○○所有供自己吸用安非他命所用
之沾有安非他命殘渣之塑膠管一支。案經高雄市政府警察局小港分局移送臺灣高雄地
方法院檢察署檢察官偵查起訴。
      理      由
一、訊據上訴人即被告（下稱被告）乙○○矢口否認有轉讓禁藥之犯行，辯稱：我沒
    有無償提供安非他命給翁志銘吸用云云。經查，被告乙○○右揭轉讓禁藥之事實
    ，業據被告乙○○於一審供承：「他（翁志銘）有來我家找我，向我要安（非他
    命），在我家，我二人一起（吸）安，那是去年（八十四年）六、七月，只有一
    次」、「八十四年六、七月，翁（志銘）來我家找我吸安一次，同時我向他借二
    千元」等語（見一審卷第二十三頁），核與證人翁志銘於一審證稱：「我有與鄭
    （錦樹）共同吸過安（非他命），如果我沒有安時去找鄭，問他有無安，他有時
    會分我吸用，如果他沒有安，我有安時，也會分他吸：：：」、「我沒安去找他
    ，鄭會分我吸，吸完後他會分我一些，拿回家吸，都是在去年（八十四年）六、
    七月間」等語相符，足證被告於原審之自白與事實相符，得採為被告應負轉讓禁
    藥罪責之依據，罪證明確，其犯行堪以認定。
二、查安非他命係禁藥，業據行政院衛生署於六十九年十二月八日以衛署藥字第三０
    一一二四號甲告在案，嗣復經同署於七十九年十月九日以衛署藥字第九０四一四
    二號甲告，列為麻醉藥品管理條例第二條、第四款所規定之化學合成麻醉藥品類
    管理。但上開安非他命列入禁藥之管理並未經甲告解除，而麻醉藥品在性質上並
    非不得同時為禁藥，又無從視為禁藥之管理當然解除，在此情形，即安非他命同
    時列入禁藥及麻醉藥品管理條例（最高法院八十年台上字第四六八四號判決參照
    ）。被告乙○○明知安非他命係禁藥而為轉讓之行為，係犯藥事法八十三條第一
    項轉讓禁藥罪。次查，被告行為後，毒品危害防制條例已於八十七年五月二十日
    甲布，同年月二十二日起施行，毒品危害防制條例第八條第二項轉讓第二級毒品
    罪與藥事法八十三條第一項轉讓禁藥相比較結果，以藥事法第八十三條第一項轉
    讓禁藥罪之刑度較輕而有利於被告，依刑法第二條第一項但書規定，應適用行為
    時之舊法即藥事法第八十三條第一項之轉讓禁藥罪。甲訴人認被告以不詳價格販
    賣安非他命予翁志銘吸食，涉犯麻醉藥品管理條例第十三條之一第二項第一款之
    非法販賣化學合成麻醉藥品罪嫌；惟查，被告僅無償轉讓安非他命予翁志銘吸食
    ，並未取得任何代價，且無營利之意圖，尚難遽論以非法販賣化學合成麻醉藥品
    罪，僅成立轉讓禁藥罪，因二者之基本社會事實相同，起訴法條應予變更。被告
    非法持有安非他命，本應以非法持有論，惟其持有後進而轉讓，其持有之低度行
    為應被轉讓之高度行為所吸收，不另論以持有罪。被告所犯轉讓禁藥罪與判決確
    定之非法吸用化學合成麻醉藥品罪間，犯意各別，行為互異，應分論併罰。被告
    乙○○於民國八十二年間因違反麻醉藥品管理條例案件，經法院判處有期徒刑五
    月，於八十二年七月二十六日執行完畢之事實，業據被告供承在卷，且有臺灣高
    等法院被告全國前案紀錄表可按，其於執行完畢後五年內再犯有期徒刑以上之本
    罪，應依累犯規定加重其刑。
三、原審就被告乙○○非法販賣化學合成麻醉藥品部分予以論罪科刑，固非無見，惟
    查，本件僅成立藥事法轉讓禁藥罪，原判決認此部分係成立非法販賣化學合成麻
    醉藥品罪，自有未合；被告上訴意旨否認犯罪，指摘原判決此部分不當，雖無理
    由，惟原判決此部分既有可議，自屬無可維持，應將之連同其執行刑部分予以撤
    銷改判。審酌被告轉讓禁藥予他人吸用，危害他人身心健康，本不宜從寬量處，
    惟念其僅轉讓一次，情節輕微等一切情狀，量處有期徒刑五月，並諭知易科罰金
    之折算標準。末查，中華民國九十年一月四日修正，同年月十日經總統甲布施行
    之刑法第四十一條第一項規定：「犯最重本刑為五年以下有期徒刑以下之刑之罪
    ，而受六個月以下有期徒刑或拘役之宣告，因身體、教育、職業、家庭之關係或
    其他正當事由，執行顯有困難者，得以一元以上三元以下折算一日，易科罰金。
    但確因不執行所宣告之刑，難收矯正之效，或難以維持法秩序者，不在此限。」
    而修正前刑法第四十一條規定：「犯最重本刑為三年以下有期徒刑以下之刑之罪
    ，而受六個月以下有期徒刑或拘役之宣告，因身體、教育、職業、家庭之關係，
    執行顯有困難者，得以一元以上三元以下折算一日，易科罰金。」二者相比較，
    自以新法有利於被告，併此敘明。
四、甲訴意旨另以：被告乙○○基於意圖營利之概括犯意，自八十四年六月間起，在
    高雄縣鳳山市○○街一百四十二號住處，連續非法販賣化學合成麻醉藥品安非他
    命予翁志銘及其他不詳姓名之人吸食，嗣於八十四年九月十二日十七時二十分許
    ，在前揭住處為警查獲扣得乙○○所有且供吸用安非他命所用之殘留少許安非他
    命之塑膠管一支。因認被告乙○○另觸犯麻醉藥品管理條例第十三條之一第二項
    第一款之非法販賣化學合成麻醉藥品罪嫌云云。
五、訊據上訴人即被告乙○○矢口否認有非法販賣安非他命之犯行，辯稱，伊並未販
    賣安非他命給翁志銘，至於翁志銘所交付之款項係清償欠伊之現款。而姜樹仁所
    攜帶之新臺幣（下同）五千元，係伊朋友陳文徹囑託姜樹仁前來清償之借款，並
    非購買安非他命云云。經查：
  (一)同案被告翁志銘雖於八十四年九月十一日警訊時指證：曾於八十四年六月份，八
    十四年七月間，在鳳山市鎮○里○○路一四二號向乙○○購買安非他命三次，第
    一次購買二千元一包，第二次五千元一包，第三次七千元四小包等情，惟翁志銘
    在偵查中始終未到案，於原審稱：「我有與鄭共同吸安，如果我沒有時，去找鄭
    ，他有時會分我吸用，如果他沒有安非他命而向我要，我也會分一些給他，有時
    他會分一些給我拿回家吸，警訊筆錄不實在，因我曾經借給他二千元沒有還給我
    ，還有一次在電玩店向我借五千元，但七月他有拿三千元還我，我與他是朋友，
    還不還都無所謂」（一審卷第二二頁背面），翁志銘於本院前審又稱：「拿二千
    元、七千元、五千元給被告乙○○，但是欠他電玩的錢」（本院八十五年上訴字
    第七七九號卷第三三頁）；翁志銘於本院前審仍稱：「沒有向乙○○買安非他命
    ，八十四年間是向乙○○要的、二千元的事情因為太久了記不得了，那二千元並
    不是購買安非他命的錢，可能是乙○○沒有錢，向我借的」（本院上更一卷八十
    六年六月十二日訊問筆錄），是綜合翁志銘歷次陳述均無一明確，且僅於警訊時
    為不利於被告之陳述，此外於歷審審理時均否認被告有出售安非他命給伊之情事
    ，是共同被告翁志銘不利於乙○○之陳述，顯有重大瑕疵，而就其他方面調查，
    又無得採為乙○○販賣安非他命之證據，況被告乙○○自始即否認有販賣安非他
    命予翁志銘之情事，遍查全卷，並無其他積極之證據足以佐證翁志銘之指證與事
    實相符，是翁志銘之警訊證詞，不得作為被告乙○○有罪判決之唯一依據。
  (二)至於同案被告姜樹仁雖於八十四年九月十二日警訊稱：我以前沒有向乙○○買過
    安非他命，是我朋友向乙○○購買安非他命分一點給我吸食的，我今天（八十年
    九月十二日十六時四十分），到鳳山市○○街一四二號找乙○○是要向乙○○買
    安非他命等情，惟被告乙○○在警訊即稱：「是朋友綽號澈仔向我借五千元，叫
    姜樹仁拿還給我」，姜樹仁在移送檢察官偵查時稱：我要幫朋友還錢去找乙○○
    （偵查卷第十七頁背面），在原審仍稱：「查獲前一、二個月，是陳文澈邀我一
    起找鄭，九月十二日的前一天，陳文澈託我拿五千元還給乙○○，我因到鳳山順
    路將錢帶給鄭」等情（一審卷第二四頁），經原審傳訊證人陳文澈到庭並隔離訊
    問證稱：我拿茶葉送乙○○時，姜樹仁與我同去，八十四年六月，在鳳山市○○
    路電玩店內，我向鄭借五千元，八十四年九月十一日下午五點多，我到燕巢姜樹
    仁甲司，他說要到鳳山，我託他拿五千元給乙○○等情（一審卷第三八頁背面）
    ，原審隔離訊問證人陳文澈、姜樹仁及乙○○三人對於借五千元、及還錢等情節
    證述情節均屬一致，故被告乙○○之此項辯解及同案被告姜樹仁稱是去乙○○家
    代陳文澈還五千元等語，尚非難以採信。是故姜樹仁雖於警訊時對被告作不利之
    供證，惟姜樹仁所稱「是我朋友向乙○○購買安非他命」之實情如何，未能有其
    他證據以實其說，縱令姜樹仁所攜帶之五千元扣案，亦難執為被告販賣安非他命
    予姜樹仁之事證，是姜樹仁之不利陳述，不能遽予採酌。至最高法院八十八年度
    台上字第四四九二號發回意旨略以：依高雄市政府警察局小港分局刑事案件移送
    書記載該分局查獲翁志銘以後，因翁志銘之供述，乃申請搜索票前往被告乙○○
    住處搜索，適姜樹仁持五千元欲向被告購買安非他命一節，經查證人姜樹仁於警
    訊中雖證稱：「我（於八十四年九月十二日十六時四十分）是要向乙○○購買安
    非他命。」「（在我身上查獲五千元）是我要向乙○○購買安非他命所用的錢。
    」云云，惟其嗣於被移送至檢察官偵查中則旋即改稱：「是我要幫朋友還錢，警
    察逼我這樣說。」（偵查卷第十七頁），復於原審審理中亦證稱「是陳文澈託我
    拿五千元還給乙○○。」（原審卷第二十四頁），是姜樹仁前後之供述互不一致
    ，難以採信。且經本院前審傳訊查獲姜樹仁並制作筆錄之警員王明賢，據其證稱
    ：「當時姜樹仁是表示要還錢給乙○○，我們不相信，問他還什麼錢的事，他答
    不出來，後來才說要向乙○○買安非他命」云云（見本院上更二卷八十八年十月
    十二日訊問筆錄），亦可見姜樹仁於至被告住處時，亦先表示要還錢給乙○○，
    其後因警員不相信，予以逼問，始改稱要向被告購買安非他命。則其於警訊中所
    為之供述，顯係因警員之逼問，心中有所顧忌而為，難認係出於自由意志之情形
    ，亦不得以其於警訊中之證言，據為被告乙○○不利認定之依據，併予明。
  (三)此外警方於八十四年九月十二日十五時三十分，在被告所居住之鳳山市○○街一
    四二號搜索，僅查扣殘餘有安非他命之吸管一支，然被告乙○○自八十二年間起
    即有吸用安非他命之習慣，業經被告自白在卷，且有被告之前科表記載可考，是
    該殘餘有安非他命之吸管一支僅能證明被告非法吸用安非他命，尚難以佐證翁志
    銘之證詞與事實相符，此外遍查全卷，並無其他任何證據證明被告乙○○有販賣
    安非他命之犯行，應認為不能證明被告有販賣安非他命之情事。
六、原審就被告乙○○非法販賣安非他命部分予以論罪科刑，被告上訴意旨否認此部
    分犯行，非無理由，本應由本院將原判決關於乙○○非法販賣安非他命部分撤銷
    改諭知無罪，惟甲訴人指此部分與前開論罪科刑部分有連續犯裁判上一罪關係，
    爰不另為無罪之諭知。
七、被告乙○○非法吸用化學合成麻醉藥品部分業已判決確定。
據上論結，應依刑事訴訟法第三百六十九條第一項前段、第三百六十四條、第二百九
十九條第一項前段、第三百條、藥事法第八十三條第一項、刑法第十一條前段、第二
條第一項前段、但書、第四十七條、第四十一條第一項，判決如主文。
本案經檢察官彭南雄到庭執行職務。
中    華    民    國        九十一      年      四      月    二十四    日
                              臺灣高等法院高雄分院刑事第二庭
                                  審判長法官  曾永宗
                                        法官  邱永貴
                                        法官  郭玫利
右正本證明與原本無異。
如不服本判決應於收受本判決後十日內向本院提出上訴書狀，其未述上訴理由者，
並得於提起上訴後十日內向本院補提理由書狀（均須按他造當事人之人數附繕本)「
切勿逕送上級法院」。
                                      書記官  張寶花
中    華    民    國        九十一      年      四      月    二十六    日
附錄：本判決論罪科刑法條：
藥事法第八十三條第一項
明知為偽藥或禁藥，而販賣、供應、調劑、運送、寄藏、牙保、轉讓或意圖販賣而陳
列者，處五年以下有期徒刑，得併科新臺幣十萬元以下罰金。
                                                                      Ｈ
